【裁判字號】    99,交抗,2049
【裁判日期】    991105
【裁判案由】    違反道路交通管理處罰條例
【裁判全文】
臺灣高等法院交通事件裁定            99年度交抗字第2048號
                                    99年度交抗字第2049號
抗  告  人
即受處分人  甲○○
上列抗告人因違反道路交通管理處罰條例案件，不服臺灣板橋地
方法院，中華民國99年9月30日所為裁定（99年度交聲字第574、
575號），提起抗告，本院裁定如下：
    主  文
抗告均駁回。
    理  由
一、原處分意旨略以：抗告人即異議人甲○○(一)於民國（下同
    ）98年4月18日13時21分許，騎乘車號K2B-308號普通重型機
    車，行經臺北縣樹林市○○路598之1號時，因「限速50公里
    ，經測速時速65公里，超速15公里（未滿20公里）」之違規
    行為，為臺北縣政府警察局交通大隊樹林分隊警員張簡路洲
    以雷達測速儀測得該機車之車速而依採證照片填製北警交字
    第CG00 00000號舉發通知單逕行舉發；(二)於98年6月9日17
    時42分許，騎乘車號K2B-308號普通重型機車，途經臺北市
    ○○○路3段與敦化北路口而沿著民權東路3段由東往西方向
    行駛，卻行駛在禁止機車行駛之車道，適有員警陳保同站在
    該方向之分隔島上發現後拍照採證逕行制單（即北市警交大
    字第AB0000 000號舉發違反道路交通管理事件通知單）舉發
    之事實。嗣經受處分人於應到案日期前之99年2月28日提出
    異議，原處分機關函請舉發單位調查結果，仍認受處分人有
    上開違規行為，乃依道路交通管理處罰條例第45條第13款、
    第40條、第63條第1項第3款及違反道路交通管理事件統一裁
    罰基準及處理細則所訂之違反道路交通管理事件統一裁罰基
    準表之規定，於99年2月3日分別以板監裁字第裁41─AB0000
    000、41─GC0000000號裁決書各裁處罰鍰新台幣（下同）
    600 、1,200元，並各計違規點數1點等語。
二、原裁定意旨略以：抗告人即受處分人於上述時、地，騎乘前
    開重型機車確有「機器腳踏車，不在規定車道行駛」、「汽
    車駕駛人行車速度，超過規定之最高時速未滿20公里」之違
    規事實，有臺北市政府警察局舉發違反道路交通管理事件北
    市警交大字第AB0000000號通知單、臺北縣政府警察局舉發
    違反道路交通管理事件北警交字第CG0000000號通知單附卷
    足憑（見原審卷第5至6頁），復經證人即舉發員警張簡路洲
    、陳保同於原審到庭具結證述屬實，並有證人提出之現場圖
    、照片、經濟部標準檢驗局98年1月6日出具之雷達測速儀檢
    定合格證書1紙、該儀器照片6張及該儀器使用說明1份在卷
    可稽，足認抗告人有前開違規事實，原處分機關對抗告人所
    為之處分於法尚無違誤，所為之異議並無理由，應予駁回等
    語。
三、抗告意旨略以：員警陳保同、張簡路洲提出的證據，均有任
    意性、不合法毒果樹理論及無關連性的重大瑕疵，其證據乃
    無證據力，因為站在分隔島或花圃架設（儀器），均違反道
    路交通管理處罰條例第7.2.3條第1項第6款以科學儀器取得
    證據資料，得委託民間辦理之明文，此即證人的真諦，員警
    為舉發人而非證人。本案的證據本身無一致性，員警於辯論
    庭及庭上的自由心證，仍未指出證據、儀器、操作、舉發及
    抗告人機車行駛65 km/hr的一致性，懇請撤銷原裁定云云。
四、按道路交通管理之稽查，違規紀錄，由交通勤務警察，或依
    法令執行交通稽查任務人員執行之，道路交通管理處罰條例
    第7條第1項定有明文。又同條例第7條之2第1項、第2項復明
    文規定：「（第1項）汽車駕駛人之行為有下列情形之一，
    當場不能或不宜攔截製單舉發者，得逕行舉發：一、闖紅燈
    或平交道。二、搶越行人穿越道。三、在道路收費停車處所
    停車，不依規定繳費。四、不服指揮稽查而逃逸，或聞消防
    車、救護車、警備車、工程救險車之警號不立即避讓。五、
    違規停車或搶越行人穿越道，經各級學校交通服務隊現場導
    護人員簽證檢舉。六、行經設有收費站、地磅之道路，不依
    規定停車繳費或過磅。七、經以科學儀器取得證據資料證明
    其行為違規。（第2項）前項第七款之科學儀器應採固定式
    ，並定期於網站公布其設置地點。但汽車駕駛人之行為屬下
    列情形之一者，不在此限：一、蛇行、危險方式駕車或二輛
    以上之汽車競駛或競技。二、行駛路肩。三、違規超車。四
    、違規停車而駕駛人不在場。五、未依規定行駛車道。六、
    未依規定變換車道。七、未保持安全距離。八、跨越禁止變
    換車道線或槽化線。九、行車速度超過規定之最高速限或低
    於規定之最低速限。十、汽車駕駛人或乘客未依規定繫安全
    帶。十一、汽車駕駛人或附載座人未依規定戴安全帽。（第
    三項）對於前項第九款之違規行為，採用固定或非固定式科
    學儀器取得證據資料證明者，於一般道路須至少於一百公尺
    ，於高速公路、快速公路須至少於三百公尺前，明顯標示之
    。」申言之，汽車駕駛人之行為，經以科學儀器取得證據資
    料證明其行為違規，當場不能或不宜攔截製單舉發者，得逕
    行舉發，且依同條第2項第5、9款規定對照以觀，更可知若
    汽車駕駛人若有未依規定行駛車道、行車速度超過規定之最
    高速限時，該蒐證用之科學儀器亦不以固定式者為限，而可
    採用非固定式，且無庸定期於網站公布其設置地點。
五、本院查：
(一)本件抗告人即受處分人甲○○於民國98年4月18日13時21 分
    許，騎乘車號K2B-308號普通重型機車，行經臺北縣樹林市
    ○○路598之1號時，因「限速50公里，經測速時速65公里，
    超速15公里（未滿20公里）」及於民國98年6月9日17時42
    分許，騎乘上開車號機車，沿民權東路3段東往西方向行駛
    ，途經臺北市○○○路○段與敦化北路路口時，在禁止機車
    行駛之車道上行駛，經舉發單位逕以拍照方式採證而製單舉
    發等情，業經證人即舉發員警陳保同、張簡路洲於原審到庭
    證述明確（見原審卷第40至44頁），並有採證照片2張、臺
    北縣政府警察局北警交字第CG0000000號舉發通知單、臺北
    市政府警察局北市警交大字第AB0000000號舉發違反道路交
    通管理事件通知單、現場簡圖、現場道路照片附卷可稽（見
    原審卷第7至10頁、第48頁、第63頁、第65至68頁），又觀
    諸前開卷附採證照片，明顯可見抗告人確有騎乘上開重型機
    車超速及行駛於禁止機車行駛車道之情形，而抗告人亦不否
    認有於違規時間騎乘上開機車行經該處，前開違規事實已足
    堪認定。
(二)抗告意旨主張依據道路交通管理處罰條例第7條之2第3項規
    定「第1項第6款以科學儀器取得證據資料，得委託民間辦理
    」，本件採證照片係員警所提出，有任意性、不合法毒果樹
    理論及無關連性的重大瑕疵云云，惟前開條例已於94年12月
    28日修正，並刪除同條例第7條之2第3項「第一項第六款以
    科學儀器取得證據資料，得以委託民間辦理」之規定，且本
    件抗告人違規行為之時間係在98年4月18日、98年6月9日，
    自應逕行適用94年12月28日修正後道路交通管理處罰條例第
    7條之2之規定，況依據證人陳保同、張簡路洲所述：本件舉
    發員警係依據舉發現場之道路實際狀況，在中央分隔島上持
    相機拍照或於花圃裡架設測速器採證，並且於測速器前200
    公尺處設有「前有測速照相」之明顯標示，並無抗告人所稱
    違法拍照舉發之情形，抗告人前開所指，顯有誤會。
(三)抗告人另指稱本案舉發人兼證人，有違刑事訴訟法云云，然
    按交通警員製單舉發違反道路交通管理處罰條例所列之違規
    行為，係公務員基於職務上權力，依法就特定之具體事件所
    為具公法上效果之單方行政行為，基於公務員為公法上行為
    具有公信力之原則，該行政處分當可被推定為真正，本此公
    信原則，立法者乃賦予行政機關制定違反道路交通事件統一
    裁罰標準及處理細則，使執勤警員得當機處分以達其維護交
    通秩序、安全之行政目的；反之，若謂公務員一切行政行為
    均需預留證據以證其實，則國家行政勢必窒礙難行。本件證
    人陳保同、張簡路洲於依法執行職務當時，既親眼目睹抗告
    人分別有高速駕駛、行駛禁行車道等行為，復以拍照採證、
    測速儀器測得抗告人所駕駛車輛之車速為65公里，嗣並就親
    眼見聞於受有具結程序及偽證罪擔保之情形下於法院到庭為
    證述，而所為之前開證詞，對於如何發現本件抗告人有違規
    駕駛、採證過程等舉發過程之細節，均能合理詳實之說明，
    且衡諸證人陳保同、張簡路洲與抗告人素無怨隙，並無故意
    設詞誣陷之動機與必要，所為上揭證述，亦無何違背一般經
    驗或論理法則之情形，復以一般執勤員警之專業訓練而言，
    對於該等職務上事項之觀察程度自遠較一般人更為專注，應
    無誤判之可能。抗告人前開所辯，並無證據可佐，且本件員
    警舉發交通違規事件，乃依循正常程序，查無其他違法行為
    ，即無毒樹毒果理論之適用，抗告意旨純屬主觀臆測，要無
    可採，無從據為免罰之事由。
六、綜上所述，抗告人確有於上揭時地「機器腳踏車，不在規定
    車道行駛」、「汽車駕駛人行車速度，超過規定之最高時速
    未滿20公里」等違規行為。從而，原審裁定認原處分機關以
    抗告人上開交通違規行為明確，依道路交通管理處罰條例第
    45條第13款、第40條、第63條第1項第1款及違反道路交通管
    理事件統一裁罰基準及處理細則之規定，分別裁處抗告人罰
    鍰新台幣600元，並記違規點數1點，及罰鍰新台幣1,200元
    ，並計違規點數1點，並無違誤，而駁回抗告人之異議，經
    核並無不當。抗告人猶持前詞指摘原裁定為不當，為無理由
    ，應予駁回。
據上論斷，應依道路交通案件處理辦法第26條，刑事訴訟法第41
2條，裁定如主文。
中    華    民    國    99    年    11    月    5     日
                    刑事第十八庭審判長法  官  吳鴻章
                                      法  官  曾淑華
                                      法  官  汪梅芬
以上正本證明與原本無異。
不得再抗告。
                                      書記官  劉寶鈴
中    華    民    國    99    年    11    月    8     日

司法院資訊處製作；財團法人民間司法改革基金會備份。
